【裁判字號】    99,交聲,456
【裁判日期】    990223
【裁判案由】    聲明異議
【裁判全文】
臺灣臺中地方法院交通事件裁定         99年度交聲字第456號
原處分機關  交通部公路總局臺中區監理所
異  議  人
即受處分人  德宗實業股份有限公司
代  表  人  乙○○○
送達代收人  甲○○
上列受處分人因違反道路交通管理處罰條例案件，對於交通部公
路總局臺中區監理所民國99年1 月11日所為之處分（原處分案號
：中監違字第裁60-ZFP045540號裁決書），聲明異議，本院裁定
如下：
    主  文
原處分撤銷，發回交通部公路總局臺中區監理所。
德宗實業股份有限公司不罰。
    理  由
一、原處分機關略以：異議人即受處分人德宗實業股份有限公司
    （下稱受處分人）所有之車牌號碼號自用小客貨車於民國98
    年9 月22日17時20分許，在樹林收費站南第13車道因「汽車
    行駛於應繳費之公路不依規定繳費（未申裝戶行駛電子收費
    車道）」之違規，經遠通電收股份有限公司（下稱遠通公司
    ）通知補繳，繳費期限為98年11月10日，而逾期未繳，為內
    政部警政署國道公路警察局第六警察隊員警以公警局交字第
    ZFP045540 號舉發逕行舉發。受處分人未於應到案期限到案
    ，經原舉發單位查復後仍有不服，本所遂於99年1 月11日爰
    依道路交通管理處罰條例第27條第1 項以中監違字第裁60-Z
    FP045540號裁決書裁處罰鍰新臺幣（下同）3,000 元整，逾
    期則依裁決書處罰主文規定裁處等語。
二、聲明異議意旨略以：未收到補繳通知單，經申訴才知道寄存
    龍井新庄郵局，於99年1月11日到郵局招領，不是故意過期
    未繳等語。
三、按汽車行駛於應繳費之公路、橋樑、隧道或輪渡，不依規定
    繳費者，處汽車所有人或駕駛人3,000元以上6,000元以下罰
    鍰，並追繳欠費；汽車通行於應繳通行費之公路，經收費站
    不依規定繳費者，徵收機關應向其追繳通行費及加收追繳作
    業費用；有第1 項違規行為者，另由公路主管機關依道路交
    通管理處罰條例第27條規定處罰之，道路交通管理處罰條例
    第27條第1 項、公路通行費徵收管理辦法第15條第1 項、第
    3 項分別定有明文。另按車輛不依規定繳納通行費，營運單
    位之自動收費系統應將該用路人車輛之車種、牌照號碼、通
    行時間、地點、行駛方向等予以記錄並照相或錄影存記。營
    運單位應依本局查明之車籍資料，製發「補繳通行費及作業
    處理費通知單」，追繳通行費並加收作業處理費用。用路人
    應依「補繳通行費及作業處理費通知單」所列金額及繳費期
    限完成補繳，逾補繳期限截止日未繳納者，依法舉發。交通
    部臺灣區○道○○○路局電子收費申裝及欠費追繳作業注意
    事項第13條第1 項、第2 項、第17條亦分別定有明文。末按
    處理違反道路交通管理事件，有關文書送達之程序，準用行
    政程序法送達之規定，此為違反道路交通管理事件統一裁罰
    基準及處理細則第5 條所明定。而送達，除法規另有規定外
    ，由行政機關依職權為之；送達由行政機關自行或交由郵政
    機關送達；由郵政機關送達者，以一般郵遞方式為之，但文
    書內容對人民權利義務有重大影響者應為掛號，行政程序法
    第67條、第68條第1 項、第3 項分別訂有明文。再者，對於
    機關、法人或非法人之團體為送達者，應向其代表人或管理
    人為之。法定代理人、代表人或管理人有二人以上者，送達
    得僅向其中之一人為之；送達，於應受送達人之住居所、事
    務所或營業所為之。但在行政機關辦公處所或他處會晤應受
    送達人時，得於會晤處所為之；於應送達處所不獲會晤應受
    送達人時，得將文書付與有辨別事理能力之同居人、受僱人
    或應送達處所之接收郵件人員；送達不能依前二條規定為之
    者，得將文書寄存送達地之地方自治或警察機關，並作送達
    通知書兩份，一份黏貼於應受送達人住居所、事務所、營業
    所或其就業處所門首，另一份交由鄰居轉交或置於該送達處
    所信箱或其他適當位置，以為送達。前項情形，由郵政機關
    為送達者，得將文書寄存於送達地之郵政機關，行政程序法
    第69條第2 項、第3 項、第72條第1 項、第73條第1 項、第
    74條第1 項、第2 項，分別定有明文。
四、經查：
  (一)本件受處分人所有之車牌號碼R9-9306 號自用小客車於98年
    9 月22日17時20分許，在樹林收費站南第13車道處因「汽車
    行駛於應繳費之公路不依規定繳費（未申裝戶行駛電子收費
    車道）」之違規，經遠通公司通知補繳，繳費期限為98年11
    月10日，而逾期未繳，經原舉發機關以有上開違規之事實製
    單舉發等情，有補繳通行費及作業處理費通知單、高速公路
    委託遠通電收公司辦理電子收費業務送達證書、舉發違反道
    路交通管理事件通知單（下稱舉發通知單）各1 份存卷可參
    。
  (二)受處分人所登記負責人即公司代表人為乙○○○，有臺灣省
    臺中縣政府83年7 月26日中縣營字第76423 之1 號營利事業
    登記證影本各1 件在卷可證，而高速公路通行費催繳通知單
    （下稱催繳通知單）寄送受處分人時，應向受處分人之代表
    人為送達，然觀諸該催繳通知單之送達證書受送達人名稱姓
    名欄位內容記載為「德宗實業股份有限公司」，亦即該催繳
    通知單係向受處分人即法人本身為送達，其送達對象於法有
    違，難認已合法送達。依照上開規定及說明，本件遠通公司
    對受處分人之送達「補繳通行費及作業處理費通知單」，應
    向其代表人為之，通知受處分人之代表人依「補繳通行費及
    作業處理費通知單」所列金額及繳費期限完成補繳，若受處
    分人逾補繳期限截止日仍未繳納，始得依法舉發。因催繳通
    知書並未合法送達予受處分人及其代表人收受，所為補繳通
    知之送達程序顯有瑕疵，亦不生合法送達之效力，從而該補
    繳通知單既未合法送達，受處分人自無從於補繳期限前補繳
    通行費，則其是否有「不依規定繳費」之違規行為，即屬不
    確定狀態，原舉發單位尚無從為舉發，故就受處分人違反道
    路交通管理處罰條例第27條第1 項部分，應依法重新通知受
    處分人補繳通行費，倘受處分人逾補繳期限而未繳交，當可
    依道路交通管理處罰條例第27條第1 項之規定製單舉發，並
    追繳欠費。
五、受處分人所有上開車輛，於上揭時地雖有違反道路交通管理
    處罰條例第27條第1 項規定之違規事實，然因遠通電收公司
    之補繳通知單未對受處分人之代表人為送達，顯尚未合法送
    達於受處分人，受處分人無從於補繳期限內補繳通行費，則
    其是否有不依規定繳費之違規行為，仍屬未定，即不符合道
    路交通管理處罰條例第27條第1 項所定之處罰要件，舉發單
    位尚無權舉發。原處分機關未察，遽對受處分人依道路交通
    管理處罰條例第27條第1 項規定加以裁罰，即難認為允當，
    應認受處分人之異議為有理由，自應由本院將原處分撤銷，
    並另為受處分人不罰之諭知，以資適法。
六、據上論斷，應依道路交通管理處罰條例第87條第2 項，道路
    交通案件處理辦法第20條前段，裁定如主文。
中    華    民    國    99    年    2     月    23    日
                  交通法庭   法  官  簡婉倫
以上正本證明與原本無異。
如不服本裁定，應於裁定送達後 5日內向本院提出抗告狀（須附
繕本）。
                             書記官  許千士
中    華    民    國    99    年    2     月    23    日

司法院資訊處製作；財團法人民間司法改革基金會備份。
